臺灣臺北地方法院刑事判決　　　　　　　 96年度訴字第536號
　　公　訴　人　臺灣臺北地方法院檢察署檢察官
　　被　　　告　甲○○
上開被告因偽造文書案件，經檢察官聲請以簡易判決處刑（九十
六年度偵字第三八三二號），本院認不宜以簡易判決處刑，改依
通常程序審理，因被告於本院準備程序中就被訴事實為有罪之陳
述，經本院合議庭裁定改進行簡式審判程序，本院判決如下：
    主  文
甲○○行使偽造私文書，足以生損害於公眾及他人，處有期徒刑
月，如易科罰金，以新臺幣壹仟元折算壹日。
收據號碼為00000000號之普通護照申請書上簽名欄之偽
造「乙○○」署押壹枚沒收。
    事  實
一、甲○○明知其因遭限制出境而無法使用自己所申辦之中華民
    國護照出境且其胞弟乙○○係委其持乙○○本人之照片以申
    辦護照遺失補發手續，竟趁代不知情之乙○○辦理護照遺失
    補發手續之際，基於行使偽造私文書之犯意，於民國九十五
    年十二月十二日，在臺北市○○○路○段七六號八樓友茂國
    際旅行社，將自己之照片二張及乙○○所交付之國民身分證
    、中華民國護照遺失作廢申報表交與不知情之友茂國際旅行
    社承辦人員李秀梅，利用不知情之李秀梅偽造乙○○署押及
    將甲○○照片黏貼在中華民國普通護照申請書（下稱普通護
    照申請書，收據編號為00000000號）上，而以上開
    超過乙○○授權範圍製作普通護照申請書之方式偽造上開私
    文書並行使向外交部領事事務局申辦乙○○之護照，足以生
    損害於外交部對於護照管理之正確性及乙○○，嗣經外交部
    領事事務局人承辦人員發覺有異，報警處理始查悉上情。
二、案經基隆市警察局第二分局報請臺灣臺北地方法院檢察署檢
    察官偵查起訴。
    理  由
一、上開犯罪事實，業據被告甲○○於警詢、偵查及本院審理中
    坦白承認，核與證人乙○○、李秀梅證述情節相符，並有貼
    有被告照片之普通護照申請書（收據號碼為0000000
    0號）、貼有證人乙○○照片之普通護照申請書（收據號碼
    為0000000號，聲請簡易判決處刑書誤繕為0000
    00000號）及中華民國護照遺失作廢申報表在卷可資佐
    證，被告自白與事實相符，本案事證業已明確，被告犯行堪
    以認定。
二、按刑法第二百十條之偽造文書，以無製作權之人冒用他人名
    義而製作該文書為要件之一，行為人基於他人之授權委託，
    在授權範圍內即有權代表本人製作本人名義文書，而不成立
    該條之罪，惟若逾越授權範圍之行為，即不得以曾經授權而
    免責，此有最高法院九十三年度臺上字第二二五八號裁判要
    旨可參，本案被告所交付李秀梅之自己照片二張係黏貼在普
    通護照申請書上以供申請普通護照之用，被告之照片既經黏
    貼在普通護照申請書上，即屬普通護照申請書之部分，而本
    案證人乙○○係授權被告以證人乙○○本人之照片申辦普通
    護照，業經證人乙○○於警詢中陳述明確可按，故核被告所
    為，係犯刑法第二百十六條、第二百十條之行使偽造私文書
    罪。公訴人認本案被告上開黏貼自己照片在普通護照申請書
    以證人乙○○名義申請護照之行為係犯護照條例第二十三條
    第四項之冒用他人名義申請護照罪而提起公訴，然按護照條
    例第二十三條第三項之罪，以將國民身分證交付他人或謊報
    遺失供冒名申請護照為成立要件，同條第四項之罪，則針對
    前項冒用名義申請護照者，特設其處罰規定，故如冒用名義
    申請護照之人，其持以申請護照之國民身分證，非該國民身
    分證之本人所交付或該國民身分證本人以謊報遺失為由所領
    得，即非該條項所處罰之對象，最高法院著有九十五年度臺
    非字第二一四號裁判要旨可參，亦即行為人持以申請護照之
    國民身分證，需為該國民身分證之本人為供冒名申請護照而
    交付，始成立護照條例第二十三條第四項之罪，本案證人乙
    ○○交付其本身之國民身分證係為申請辦理其本人之護照而
    非供冒名申請護照，業經證人乙○○於警詢中陳述明確可據
    ，是依據前開說明，公訴人據以起訴之法條尚有未洽，容或
    有所誤會，惟公訴人據以起訴之犯罪事實與本院認定之上開
    事實，基本社會事實核屬同一，且經本院當庭諭知被告可能
    觸犯上開罪嫌，起訴法條應予變更。被告利用不知情之證人
    李秀梅偽造證人乙○○署押及將被告照片黏貼在普通護照申
    請書上，並持前開偽造私文書向外交部領事事務局行使以申
    辦普通護照，為間接正犯。被告利用不知情之證人李秀梅在
    普通護照申請書上偽造證人乙○○之署押、偽造普通護照申
    請書之低度行為，分為事後偽造私文書、行使偽造私文書之
    高度行為所吸收，均不另論罪。爰審酌被告於警詢、偵查及
    本院審理中均坦白承認犯行，犯後態度良好，犯罪手段、犯
    罪動機及犯罪對於國家法益及證人乙○○所生之危害程度等
    情狀，量處如主文所示之刑，並諭知易科罰金之折算標準。
    另本案收據號碼為00000000號之普通護照申請書上
    簽名欄「乙○○」署押一枚，為偽造之署押，應依刑法第二
    百十九條之規定予以宣告沒收，至於被告申辦本案護照所提
    出之自己照片二張，因已向外交部提出，難認為被告所有之
    物，本院自無從併與宣告沒收，附此敘明。
據上論斷，應依刑事訴訟法第四百五十二條、第二百七十三條之
一第一項、第二百九十九條第一項前段、第三百條，刑法第二百
十六條、第二百十條、第二百十九條、第四十一條第一項前段，
判決如主文。
本案經檢察官陳韻如到庭執行職務
中　　華　　民　　國　　96　　年　　5 　　月　　28　　日
                        臺灣臺北地方法院刑事第八庭
                            法  官  唐于智
上正本證明與原本無異。
如不服本判決，應於判決送達後10日內，向本院提出上訴狀。
                            書記官  李玟郁
附錄本案論罪法條
中　　華　　民　　國　　96　　年　　5 　　月　　30　　日
刑法第216條
行使第210 條至第215 條之文書者，依偽造、變造文書或登載不
實事項或使登載不實事項之規定處斷。
刑法第210條
偽造、變造私文書，足以生損害於公眾或他人者，處5 年以下有
期徒刑。
